【裁判字號】    97,交聲,572
【裁判日期】    970226
【裁判案由】    聲明異議
【裁判全文】
臺灣臺中地方法院交通事件裁定         97年度交聲字第572號
原處分機關  交通部公路總局臺中區監理所臺中市監理站
異  議  人
即受處分人  甲○○
上列受處分人因違反道路交通管理處罰條例案件，對於交通部公
路總局臺中區監理所臺中市監理站民國97年2月5日所為之處分（
原處分：裁監稽違字第裁61－J00000000號裁決書），聲明異議
，本院裁定如下：
    主    文
異議駁回。
    理    由
一、聲明異議意旨略以：異議人即受處分人甲○○（下稱受處分
    人）於民國96年11月24日10時45分許，駕駛車牌號碼HY－85
    號550cc重型機車，行經南投縣臺21線路段58.8公里時，固
    經舉發有超速82公里之情事，惟主張：(一)依道路交通管理
    處罰條例第7條之2第3項之規定，採用固定或非固定式科學
    儀器取得違反速限規定之證據資料證明者，於一般道路須至
    少於100公尺前明顯標示之。(二)南投縣警察局集集分局回
    函所附之照片，該告示牌為木頭製且以膠帶固定，其架設位
    置、方式及材質是否合乎前開條例第4條第2項之規定，實屬
    疑惑。(三)本件違規時間適逢立法委員選舉宣傳期間 (96年
    11月至97年1月)，南投縣臺21線路段自56.5至59公里均是輔
    選旗幟，均未有前方有測速照相之告示牌，有該路段之影片
    可證明，而集集分局回函所附之照片，該告示牌架立於58.5
    公里處，並無任何旗幟，且該照片所示之時間雖為事發當日
    ，但因數位相機可另行設定日期，故該照片定是事後所補拍
    ，其所示之時間不足採信。另有關警員恐有涉及造假、偽造
    證據之行為，望能詳查。(四)集集分局之回函所檢附之照片
    中「前有測速照相」告示牌設於58.5公里處，與實際拍攝地
    點58.8公里處相距達300公尺，何來該回函中說明二所稱之
    前100公尺已有明顯「前有測速照相」告示牌，且依前開條
    例第7條之2第3項規定，本路段為一般道路，須於100公尺告
    知，該告示牌為300公尺處告知，明顯不法。另警員應舉證
    該回函檢附之經濟部標準檢驗局雷達測速儀檢定合格證書所
    證明之儀器即為該罰單所使用之儀器。綜上，爰聲明異議請
    求撤銷原處分關於罰鍰新臺幣1萬2000元及吊扣機車牌照3個
    月云云。
二、按汽車 (包括機器腳踏車)駕駛人之行為有下列情形之一，
    當場不能或不宜攔截製單舉發者，得逕行舉發：……七、經
    以科學儀器取得證據資料證明其行為違規。前項第七款之科
    學儀器應採固定式，並定期於網站公布其設置地點。但汽車
    駕駛人之行為屬下列情形之一者，不在此限：……九、行車
    速度超過規定之最高速限或低於規定之最低速限。對於前項
    第九款之違規行為，採用固定或非固定式科學儀器取得證據
    資料證明者，於一般道路須至少於一百公尺，於高速公路、
    快速公路須至少於三百公尺前，明顯標示之。第一項逕行舉
    發，應記明車輛牌照號碼、車型等可資辨明之資料，以汽車
    所有人為被通知人製單舉發；又汽車駕駛人，駕駛汽車有下
    列情形之一者，處新臺幣六千元以上二萬四千元以下罰鍰，
    並當場禁止其駕駛：……二、行車速度，超過規定之最高時
    速六十公里以上。汽車駕駛人有第一項第一款、第二款或前
    項行為者，並吊扣該汽車牌照三個月；經受吊扣牌照之汽車
    再次提供為違反第一項第一款或前項行為者，沒入該汽車；
    又行車速度，超過規定之最高時速八十公里以上未滿一百公
    里者，駕駛人於期限內繳納或到案聽候裁決者，處最低罰鍰
    新臺幣1萬2000元，此有道路交通管理處罰條例第7條之2、
    第43條第1項、第4項及違反道路交通管理事件統一裁罰基準
    表定有明文。
三、經查：受處分人甲○○於96年11月24日上午10時45分許，駕
    駛其所有之車牌號碼HY-85號，550cc重型機車，行經行車速
    限為時速60公里之南投縣臺21線路段58.8公里處，因違反速
    限規定，以時速142公里行駛，超速82公里之事實，為受處
    分人所不爭執，並有卷附採證照片、舉發違反道路交通管理
    事件通知單各1紙可憑，然受處分人以上開情辭置辯，惟查
    ：
  (一)經採用固定或非固定式科學儀器取得違反速限規定之證據資
    料證明者，於一般道路須至少於100公尺前明顯標示之，固
    據道路交通管理處罰條例第7條之2第3項明文規定。然揆其
    立法旨趣，在於促使汽車駕駛人警覺如未按行車速率限制行
    駛，將有受罰之可能，而自動遵守速限行駛，以維護道路通
    行之安全，兼以降低執法之爭議，其違反之效果係道路主管
    機關應負之行政責任，不能援為同條例第43條第1項第2款及
    第43條第4項關於違反行車速限處罰規定之免責事由。易言
    之，非謂未經主管機關「明顯標示」之路段，其行車速率限
    制即失其效力，違反者亦得免受處罰，否則，即與上開規定
    之立法目的相悖，且無以保障一般用路人之通行安全 (此有
    臺灣高等法院臺中分院97年度交抗字第26號裁定意旨可參)
    。是駕駛汽、機車通行於道路者，應遵行各該路段之行車速
    限，本件受處分人行駛於一般道路而以時速142公里之超高
    速度行駛，明顯違反速限規定，乃具備駕駛資格者所明知，
    故不能以其未見行車速率限制標誌或有無測速照相之告示牌
    而卸免責任。
  (二)至受處分人辯稱：本件違規時間適逢立法委員選舉宣傳期間
    (96年11月至97年1月)，南投縣臺21線路段自56.5至59公里
    均是輔選旗幟，均未有前方有測速照相之告示牌，有該路段
    之影片可證明，而集集分局回函所附之照片，該告示牌架立
    於58.5公里處，並無任何旗幟，且該照片所示之時間雖為事
    發當日，但因數位相機可另行設定日期，故該照片是事後所
    補拍，其所示之時間不足採信；另告示牌設於58.5公里處，
    與實際拍攝地點58.8公里處相距達300公尺，何來該回函中
    說明二所稱之前100公尺已有明顯「前有測速照相」告示牌
    云云。然查：
    1.受處分人於「96年11月24日10時45分許，駕駛其所有之車
      號HY-85重型機車行經台21線58.8K處，因違規超速經集集
      分局逕行舉發，受處分人對於集集分局員警測速是否有樹
      立測速照相告示牌及測試儀器是否檢驗合格，存有疑慮，
      經查拍攝違規地點前100公尺已有明顯「前有測速照相」
      告示牌，另集集分局所使用之測試儀器係經檢定合格可證
      ，依前揭條例舉發並無不當」等語，此有南投縣政府警察
      局集集分局97年1月25日投集警交字第0970000704號書函
      、採證照片及經濟部標準檢驗局雷達測速儀檢定合格證書
      各1紙在卷可佐。
    2.再者，受處分人爭執告示牌之材質、架設位置為何等，並
      未提出相關證據供本院審酌，況縱提出相關證據，然依前
      揭裁定所示意旨，即使未經主管機關「明顯標示」之路段
      ，其行車速率限制仍不因此失其效力，違反者亦不得免受
      處罰。故倘受處分人前開抗辯屬實，仍不得卸免其超速82
      公里行駛之違規責任。
    3.此外，本院經查亦無任何證據足資證明警員有捏造事實、
      違法取締之情事，則警員本其維護交通秩序、安全職責所
      為之逕行舉發，自應受到公法正確而真正之推定，受處分
      人指摘原舉發不當，尚屬無據。
四、綜上所述，本件受處分人確有超速違規之事實，堪可認定，
    受處分人上開所辯均非可採。從而，原處分機關援引上開規
    定，以受處分人違規超速行駛，裁處受處分人罰鍰1萬2000
    元，並吊扣機車牌照3個月，於法並無不合，其異議為無理
    由，應予駁回。
五、據上論結，應依道路交通管理處罰條例第87條第2項，道路
    交通案件處理辦法第19條，裁定如主文。
中    華    民    國    97    年     2    月    26    日
                      交通法庭  法  官  楊文廣
以上正本證明與原本無異。
如不服本裁定應於送達後五日內向本院提出抗告狀。
                                書記官  葉泰濃
中    華    民    國    97    年     2    月    26    日


司法院資訊處製作；財團法人民間司法改革基金會備份。
